【裁判字號】    98,簡上,102
【裁判日期】    981229
【裁判案由】    電信法
【裁判全文】
臺灣臺北地方法院刑事判決             98年度簡上字第102號
上  訴  人
即  被  告    丙○○
選任辯護人  李樂濟律師
上列被告因違反電信法案件，不服本院97年度簡字第4667號民國
97年12月10日第一審判決（起訴案號：臺灣臺北地方法院檢察署
96年度偵續字第827 號）提起上訴，本院管轄第二審之合議庭審
理後，判決如下︰
    主  文
原判決撤銷。
丙○○意圖為自己不法之利益，以有線方式，盜接他人電信設備
通信，處有期徒刑月，如易科罰金，以新臺幣壹仟元折算壹日
。緩刑貳年。
未扣案之電話機（含接線）壹組沒收。
    事  實
一、丙○○係乙○○之弟，於民國96年7 月3 日8 時許，在臺北
    市○○區○○路二段75巷1 弄17號1 樓屋內，因急於與乙○○聯絡分配家產事宜，竟意圖為自己不法之利益，未經由乙○○擔任負責人之金昌興有限公司同意，即將丙○○向中華
    電信股份有限公司（下稱中華電信公司）申請租用於上址3
    樓（起訴書誤載為1 樓）之電話號碼00-00000000 號之電話
    線路，在電話配線箱內，以搭接之方式盜接金昌興有限公司
    向中華電信公司申請租用於上址1 樓（起訴書誤載為3 樓）
    之電話號碼00-00000000 號之電話線路，並將電話號碼00-0
    0000000 號設定轉接至丙○○所有之0000000000號行動電話
    ，而於同日上午8 時22分6 秒至同日上午9 時15分13秒，接
    續4 次於附表所示通話起迄時間，盜打電話號碼00-0000000
    0 號至0000000000號行動電話及電話號碼00-00000000 號、
    00-00000000 號，致獲得免付如附表所示電話費用之不法利
    益共計新臺幣（下同）6.4 元。嗣於96年7 月3 日上午乙○○察覺有異而報警，經警方前往上址處理，始悉上情。
二、案經金昌興有限公司訴由臺灣臺北地方法院檢察署檢察官偵
    查起訴。
    理  由
壹、證據能力部分
    按被告以外之人於審判外之陳述，雖不符合刑事訴訟法第15
    9條之1至第159條之4之規定，但經當事人於審判程序同意作
    為證據，法院審酌該言詞陳述或書面陳述作成時之情況，認
    為適當者，亦得為證據；當事人、代理人或辯護人於法院調
    查證據時，知有第159條第1項不得為證據之情形，而未於言
    詞辯論終結前聲明異議者，視為有前項之同意；刑事訴訟法
    第159 條之5 第1 項、第2 項分別定有明文。檢察官、被告
    丙○○及辯護人，對於本判決下列所引用被告以外之人於審
    判外之陳述（包含書面陳述），於本院準備程序及審理時，
    均表示無意見而不予爭執，且迄至言詞辯論終結前亦未再聲
    明異議，本院審酌上開證據資料製作時之情況，尚無違法不
    當及證明力明顯過低之瑕疵之情形，依刑事訴訟法第159 條
    之5 第2 項規定，認例外均具有證據能力；本院並於審判期
    日依法進行證據之調查、辯論，當事人於訴訟上程序權利，
    已受保障，合先敘明。
貳、實體部分
一、訊據被告固坦承曾於96年7 月3 日8 時許，在臺北市○○區
    ○○路二段75巷1 弄17號1 樓內，將其申請租用之電話號碼
    00-00000000 號之電話線路，搭接電話號碼00-00000000 號
    之電話線路，並於同日上午，撥打電話號碼00-00000000 號
    至0000000000號行動電話及電話號碼00-00000000 號、00-0
    0000000 號共計4 次之事實，惟矢口否認有何違反電信法之
    犯行，辯稱：( 一) 電話號碼00-00000000 號之登記租用人
    為金昌興有限公司，故被害人應為金昌興有限公司，而非乙○○，乙○○應為告發人，然乙○○以告訴人之身分提出告
    訴，經臺灣臺北地方法院檢察署偵查後以96年度偵字第1658
    9 號為不起訴處分，告發人乙○○竟再以告訴人之身分聲請
    再議，應屬違法，上開不起訴處分應已確定，本件應為不受
    理判決，原審卻誤為審理並為有罪判決，乃判決違背法令。
     (二) 臺北市○○路○段75巷1 弄17號1 樓係被告之住家，
    非供乙○○經營之金昌興有限公司使用，被告係因無法聯絡
    乙○○而至上開住家內自己所居住之房間，使用00-0000000
    0 號室內電話時，因電話沒有聲音而檢查後，發現房間內化
    妝台後方之電信箱內有脫落之電話線，乃將脫落之線頭隨意
    插回，接線後撥打電話，整棟樓所裝設電話之電話線均在同
    一個電信箱，電信箱各線路未標示電話號碼，被告並非故意
    將電話接上電話號碼00-00000000 號之電話線云云。經查：
(一)按刑事訴訟法第260 條第1 款規定，發見新事實或新證據者
    ，得對於不起訴處分已確定之同一案件再行起訴，此款規定
    並包括因傳訊證人發見新證據之情形在內，檢察官依據證人
    之證言對被告為不起訴處分確定後，再行傳訊同一證人，如
    該證人之證言，足認被告有犯罪嫌疑者，仍難謂非發見新證
    據（最高法院74年度臺上字第4114號判決參照）。查電話號
    碼00-00000000 號之申請租用人為金昌興有限公司，乙○○
    以個人名義提起告訴，經臺灣臺北地方法院檢察署偵查後於
    96年9 月28日以96年度偵字第16589 號為不起訴處分，乙○○提起再議等情，有中華電信股份有限公司臺灣北區電信分
    公司臺北南區營運處服務中心98年9 月2 日南服五98密字第
    143 號函、上開不起訴處分書及刑事再議聲請狀在卷可稽（
    見本院98年度簡上字第102 號卷（一）第49頁、臺灣臺北地
    方法院檢察署96年度偵字第16589 號卷第66頁至第67頁）。
    上開不起訴處分固因乙○○無再議權而確定，惟於該不起訴
    處分作成後，金昌興有限公司向臺灣臺北地方法院檢察署提
    起告訴，有刑事陳報狀在卷可證（見臺灣臺北地方法院檢察
    署96年度偵續字第827 號卷第12頁至第13頁），嗣檢察官於
    97年7 月15日傳訊證人即金昌興有限公司之員工丁○○，有
    當日訊問筆錄在卷可佐（見上開偵續卷第20頁至第22頁），
    而綜觀臺灣臺北地方法院檢察署96年度偵字第16589 號案件
    之偵查卷宗，未曾傳訊證人丁○○，是檢察官因依證人丁○○之證言，足認被告有犯罪嫌疑，乃發見新證據，據以再行
    起訴，依刑事訴訟法第260 條第1 款規定，起訴應屬合法，
    是被告所辯本件應為不受理判決云云，洵不足採，先予敘明
    。
(二)電話號碼00-00000000 號之申請租用人為金昌興有限公司，
    自74年起至本件案發時即96年7 月3 日，該公司之負責人係
    乙○○，且電話號碼00-00000000 號於96年7 月間係由乙○○使用、付費之事實，為被告所是認（見本院簡上卷（二）
    第88頁背面），且經證人乙○○、甲○○於本院審理時證述
    明確（見本院簡上卷（二）第45頁、第81頁背面、第82頁）
    ，並有臺北市政府營利事業登記證（見上開偵字卷第11頁）
    在卷可稽。又被告於96年7 月3 日8 時許，在臺北市○○區
    ○○路二段75巷1 弄17號1 樓內，將其申請租用之電話號碼
    00-00000000 號之電話線路，搭接至電話號碼00-00000000
    號之電話線路，並於同日上午，撥打電話號碼00-00000000
    號至0000000000號行動電話及00-00000000 號、00-0000000
    0 號室內電話共計4 次等情，亦為被告自承在卷，且經證人
    乙○○於偵查中及本院審理時證述屬實（見上開偵續卷第6
    頁、第20頁至第22頁、本院簡上卷（二）第43頁至第45頁）
    ，並有中華電信公司臺灣北區電信分公司臺北南區營運處服
    務中心96年9 月18日南服七96字第308 號函暨00-00000000
    號電話基本資料（見上開偵字卷第50、51頁）、中華電信公
    司00 -00000000號電話通話明細報表（見上開偵字卷第62頁
    ）在卷可證，故上開事實，堪以認定。
(三)被告雖辯稱：整棟樓所裝設電話之電話線均在同一個電信箱
    ，電信箱各線路未標示電話號碼，伊係誤接00-00000000 號
    電話之線路云云，並提出照片3 紙為證（見上開偵續卷第7
    頁至第9 頁）。惟證人丁○○於偵訊時及本院審理時均證稱
    ：96年7 月3 日早上8 點多，其有用公司位於土城倉庫之電
    話00000000號碼，打00000000號電話給其老闆，打了之後，
    電話不是其老闆接的，其請問對方高先生在不在，對方說高
    先生不在，並說他也在找高先生，若其先找到乙○○，請其
    轉告乙○○，而其不知道接電話的人是誰等語（見上開偵續
    卷第20、21頁、本院簡上卷（二）第46頁背面），被告於偵
    訊時亦供稱：7 月3 日當天早上伊有接到有人打電話來要找
    乙○○，但伊忘了是用何電話接的，伊當時回話說乙○○不
    在，有人在公司樓下等乙○○，若對方先聯絡上乙○○，請
    對方轉告乙○○等語（見上開偵續卷第21頁），且依卷內電
    話號碼00-00000000 號於96年7 月3 日之通話明細所示（見
    上開偵字卷第63、64頁），電話號碼00-00000000 號確曾於
    當日8 時45分21秒撥打至電話號碼00-00000000 號，並轉接
    至0000000000號行動電話，是堪認電話號碼00-00000000 號
    於96年7 月3 日8 時45分21秒時，業經某人設定轉接至被告
    所使用之0000000000號行動電話。而證人乙○○於偵訊時及
    本院審理時證稱：電話號碼00-00000000 號有設定轉接，先
    按＊77，再按其要轉接的電話，消除轉接是按＃77＃，只要
    其離開公司，其就會把電話轉接到家裡或行動電話上，只要
    其到00-00000000 號電話旁，就會消除轉接，因為其轉接功
    能未設定密碼，所以任何人都可以消除轉接，96年7 月3 日
    其還沒進去公司，電話就被解除轉接，且被轉接到被告的行
    動電話上等語（見上開偵續卷第22頁、本院簡上卷（二）第
    43頁至第45頁），並有中華電信股份有限公司臺灣北區電信
    分公司臺北南區營運處服務中心96年9 月18日南服七96字第
    308 號函在卷可證（見上開偵字卷第50頁），另被告所申請
    租用之電話號碼00-00000000 號未申裝「指定轉接」功能一
    情，為被告於偵訊時及本院審理時自承在卷（見上開偵續卷
    第6 頁、本院簡上卷（二）第89頁），且有中華電信公司臺
    灣北區電信分公司臺北南區營運處服務中心97年5 月9 日南
    服五97字第125 號函在卷可佐（見上開偵續卷第26頁）。則
    電話號碼00-00000000 號既未申裝指定轉接功能，如被告係
    誤將電話號碼00-00000000 號之電話線路搭接至電話號碼00
    -00000000 號之電話線路，何以會在主觀上認為係使用電話
    號碼00-00000000 號之情形下，解除電話號碼00-00000000
    號原本設定轉接之電話號碼，並迅即設定轉接至自己之行動
    電話？參以本院質之被告上情時，被告先供稱：時間那麼久
    ，伊記不清楚當天發現00-00000000 號電話不通，自己打開
    電話配線箱搭接後，有無作解除指定轉接及設定轉接之動作
    等語（見本院簡上卷（二）第89頁正面），經本院提示電話
    號碼00-00000000 號之通話明細表後，被告復供稱：資料連
    貫起來，伊想伊應該有按解除指定轉接及設定轉接之動作，
    但伊不曉得是按到自己原本就有設定轉接之電話00000000，
    還是按到接錯的電話等語（見本院簡上卷（二）第89頁背面
    ），然被告自警詢、偵查、原審迄至本院審理時，均供稱伊
    於96年7 月3 日上午使用之電話為電話號碼00-00000000 號
    ，顯見被告就伊於主觀上認為係使用電話號碼00-00000000
    號時，何以會作出解除轉接及指定轉接之動作，無法自圓其
    說，是被告上開所辯，顯不足採。
(四)被告於96年7 月16日警詢時供稱：伊係於96年7 月3 日早上
    8 時進入上址，因伊要到該處等乙○○返回公司，本件係為
    處理家產而衍生出來之案件，因於7 月1 日乙○○連續掛伊
    3 通電話，7 月2 日伊遍尋不著乙○○，而乙○○電話又拒
    接，所以伊才會去上址使用電話試著跟乙○○聯絡等語（見
    上開偵字卷第5 、6 頁），並於本院審理時供稱：96年7 月
    16日到中正第二分局製作筆錄時，警察未對伊施強暴脅迫，
    且作筆錄時伊之回答是出於自由意志等語（見本院簡上卷（
    二）第87頁），另佐以證人丁○○前揭證稱：其在公司位於
    土城之倉庫用電話撥打00000000，結果接電話的人不是其老
    闆，其請問對方高先生在不在，對方說高先生不在，並說他
    也在找高先生，若其先找到乙○○，請其轉告乙○○，而其
    不知道接電話的人是誰等語，足認被告係於乙○○避不聯絡
    之情形下，為聯繫乙○○討論家產事宜，即故意將自己所使
    用電話號碼00-00000000 號之電話線路搭接至乙○○所使用
    電話號碼00-00000000 號電話之電話線路，以此方式探詢或
    建立聯絡乙○○之管道。由此益徵被告所辯伊係誤接00-000
    00000 號電話云云，不足採信。
(五)被告辯稱：上址1 樓係伊之住家，非供乙○○經營金昌興有
    限公司使用云云，除提出上址1 樓之照片6 張為證外（見本
    院簡上卷（一）第8 頁至第13頁），並經證人甲○○於本院
    審理時證稱：其從73年開始住在上址3 樓，1 樓房間從90年
    到現在都是丙○○在使用，1 樓的東西沒有一樣是乙○○的
    ，乙○○沒有使用過1 樓，只使用過4 樓，乙○○一天到晚
    告兄弟姐妹，民事訴訟部分，其有告乙○○返還借款、清償
    債務，刑事部分，乙○○有告其誣告、偽造有價證券等語（
    見本院簡上卷（二）第80、81頁），惟證人甲○○與乙○○
    間既有訴訟糾紛之利害關係，其證言可信度本值懷疑，況電
    話號碼00-00000000 號、00-00000000 號之電話線路均在同
    一個電話配線箱中，業據被告自承在卷（見本院簡上卷（二
    ）第88頁背面），而被告確有將電話號碼00-00000000 號之
    電話線路搭接至電話號碼00-00000000 號之電話線路上，已
    如前述，則上址1 樓究為被告之住家或金昌興有限公司之辦
    公處所，實與本件犯行之認定無涉，是被告所辯上址1 樓非
    供金昌興有限公司使用等情，無以據為有利於被告之認定。
(六)綜上以觀，被告所辯，核屬諉卸之詞，不足採信。本件事證
    明確，被告犯行至堪認定。
二、核被告所為，係犯電信法第56條第1 項以有線方式盜接他人
    電信設備通信罪。其前後4 次盜用電話之行為，係於密接之
    時、地實施，侵害同一告訴人之法益，各行為之獨立性極為
    薄弱，依一般社會健全觀念，在時間差距上，難以強行分開
    ，在刑法評價上，以視為數個舉動之接續施行，合為包括之
    一行為予以評價，較為合理，應屬接續犯，而為包括之一罪
    。
三、原審以被告罪證明確，據以論罪科刑，固非無見，惟：( 一
    ) 電話號碼00-00000000 號於96年7 月3 日上午8 時45分21
    秒接收到電話號碼00 -00000000號後自動轉接至0000000000
    號行動電話，通話時間48秒，電話費用為5.02元，本應由使
    用電話號碼00-00000000 號之人付費，非被告所獲之利益，
    乃原判決認定此亦為被告免付電話費之不法利益，尚有未洽
    ；( 二) 本件被告犯罪時間係於96年7 月3 日，在刑法第41
    條修正之後，依該條規定易科罰金之折算標準為「以新臺幣
    1 千元、2 千元或3 千元折算1 日」，原審諭知易科罰金之
    折算標準為「以3 百元折算1 日」即有違誤。是以被告上訴
    意旨認原審應為不受理判決及否認犯罪云云，固無理由，惟
    原判決既有前述可議之處，自應由本院將原判決撤銷改判。
四、爰審酌被告盜用其兄經營管理之公司電話，固有不該，惟兼
    衡其犯罪動機，所得利益至微，及告訴人金昌興有限公司之
    法定代理人乙○○於本院審理時表示希望輕判等一切情狀，
    從輕量處如主文所示之刑，並諭知易科罰金之折算標準。又
    查被告前未曾受有期徒刑以上刑之宣告之事實，有臺灣高等
    法院被告前案紀錄表在卷可稽，被告係一時失慮而觸法，經
    此次偵審程序及刑之宣告，應已知警惕而無再犯之虞，本院
    因認對被告所處之刑以暫不執行為適當，爰併予宣告緩刑2
    年，以啟自新。末查，未扣案之電話機（含接線）1 組為被
    告用以盜接通信之電信器材，應依電信法第60條規定併予宣
    告沒收。
據上論斷，應依刑事訴訟法第455 條之1 第1 項、第3 項、第36
9 條第1 項前段、第364 條、第299 條第1 項前段，電信法第56
條第1 項、第60條，刑法第11條前段、第41條第1 項前段、第74
條第1 項第1 款，判決如主文。
本案經檢察官呂俊儒到庭執行職務。
中    華    民    國    98    年    12    月    29    日
                  刑事第十九庭審判長法  官  林婷立
                                    法  官  吳俊龍
                                    法  官  高若珊
上正本證明與原本無異。
不得上訴。
                                    書記官  游曉婷
中    華    民    國    98    年    12    月    29    日
附錄本案論罪科刑法條
電信法第56條第1項
意圖為自己或第三人不法之利益，以有線、無線或其他電磁方式
，盜接或盜用他人電信設備通信者，處5 年以下有期徒刑，得併
科新台幣150 萬元以下罰金。
電信法第60條
犯第 56 條至第 58 條之罪者，其電信器材，不問屬於犯人與否
，沒收之。
附表：通話日期均為96年7月3日
┌──────┬──────┬──────┬───────┐
│受話號碼    │始話時間    │終話時間    │電話費用金額  │
│            │            │            │（新臺幣）    │
├──────┼──────┼──────┼───────┤
│0000000000  │ 08：22：06 │ 08：22：14 │ 1.6元        │
├──────┼──────┼──────┼───────┤
│00-00000000 │ 08：30：03 │ 08：30：07 │ 1.6元        │
├──────┼──────┼──────┼───────┤
│00-00000000 │ 08：52：19 │ 08：52：35 │ 1.6元        │
├──────┼──────┼──────┼───────┤
│00-00000000 │ 09：15：13 │ 09：16：10 │ 1.6元        │
└──────┴──────┴──────┴───────┘

司法院資訊處製作；財團法人民間司法改革基金會備份。
